【裁判字號】    89,自,14
【裁判日期】    900425
【裁判案由】    誹謗
【裁判全文】
臺灣苗栗地方法院刑事判決                          八十九年度自字第一四號
    自  訴  人  丁○○
    自訴代理人  李世才律師
    被      告  甲○○
                乙○○
                丙○○
右列被告因誹謗案件，經自訴人提起自訴，本院判決如左：
    主  文
甲○○、乙○○、丙○○共同散布文字，指摘足以毀損他人名譽之事，甲○○處有期
徒刑肆月，乙○○、丙○○各處拘役伍拾日，如易科罰金，均以參佰元折算壹日。
    事  實
一、甲○○時常以「阿義牯」之筆名於中原客家雜誌（下稱中原雜誌）投稿，於民國
    八十九年一月底，甲○○除以「阿義牯」筆名投稿於中原雜誌同月三十一日發行
    ，第一○九六期內讀友廣場大家談，標題為『不要忽略沈默的一群人』之文章（
    下簡稱義文）外，尚以「彭文嵐」之筆名，於同期之讀友廣場大家談，發表另一
    篇標題為『台灣的政黨政治靠得住嗎？』之文章（下簡稱彭文），並於彭文內指
    摘曾於八十四年至八十七年間擔任台北市銀行董事，並在寶島客家廣播電台主持
    節目之丁○○為：「該新賣客家助選團某位極力以熱心客家事務為幌子，沽名釣
    譽的羅姓客家人，在陳水扁回饋舉措中出任台北市銀行董事，數年之間獨吞董事
    酬勞數百萬元。此次又食髓知味，賊性畢露，厚顏無恥地繼續在客家鄉親捐助之
    客家電台，大事為民進黨的陳水扁抬轎。」，詎乙○○係中原雜誌發行人兼社長
    ，丙○○係主編，對彭文之來稿於雜誌刊載前，本負有查明虛實而後登載之義務
    ，明知該文章已對他人名譽造成毀損，竟未盡查明虛實之義務，即與甲○○基於
    犯意之聯絡，率予刊載於該期雜誌內，散播此文字於不特定之閱讀大眾，足以毀
    損丁○○之名譽。
二、案經自訴人丁○○提起自訴。
    理  由
一、訊據被告乙○○、丙○○固坦承於本件案發時分別擔任中原雜誌之發行人兼社長
    及主編之職務，於中原雜誌八十九年一月三十一日發行，第一○九六期內讀友廣
    場大家談，確有前揭之彭文，該文章內亦確有：「該新賣客家助選團某位極力以
    熱心客家事務為幌子，沽名釣譽的羅姓客家人，在陳水扁回饋舉措中出任台北市
    銀行董事，數年之間獨吞董事酬勞數百萬元。此次又食髓知味，賊性畢露，厚顏
    無恥地繼續在客家鄉親捐助之客家電台，大事為民進黨的陳水扁抬轎。」之內容
    ，核與自訴人丁○○所提之中原雜誌第一○九六期之內容相符。惟均矢口否認有
    毀損自訴人名譽之犯行，被告乙○○辯稱：伊雖係中原雜誌之發行人兼社長，惟
    工作職權乃對雜誌社內之行政事務工作之指派協調，對雜誌社每期刊載之文章內
    容，並無指示應登載或不登載某些文章之權，且亦不負文章之審查權限；被告丙○○則辯稱：伊雖係中原雜誌之主編，然因該期雜誌原預定係八十九年一月三十
    一日出刊，但事實上欲拖延至八十九年二月二日始出刊，而彭文來函時間應係八
    十九年一月底，伊即直接送印刷廠付印，根本無時間細究彭文內容之真實性，且
    被告乙○○、丙○○並辯稱依司法院二十五年院字第一一四三號解釋，雖科被告
    等真實查證之義務，然刑法第三百十條第三項所謂之真實非真實查證義務，而是
    應科予媒體「真實陳述之義務」，故媒體應將其採訪所得未經匿飾增刪且據此事
    實而為陳述之義務，以證明其並無惡意存在，至於其採訪所得是否與事實相符，
    絕非媒體應負義務，又中原雜誌讀友廣場係提供版面，供大家自由發表意見，作
    者應自負法律責任，故本篇文章之法律責任應由作者甲○○自負其責。
二、訊據被告甲○○坦承於同期雜誌內確以阿義牯之筆名發表前揭之義文，核與自訴
    人丁○○所提之中原雜誌第一○九六期之內容相符。惟被告均矢口否認有毀損自
    訴人名譽之犯行，辯稱：
    (一)並未以「彭文嵐」名義發表彭文，本件純係因被告丙○○出面請求伊代為尋找
      作者而已，且八十六年十一月二十三日聯合報第十二版所刊登全國版全頁之競
      選文宣，曾抨擊寶島客家電台與「新客家助選團」出賣客家捐款人，其訴求重
      點與本件之彭文內容略同，故懷疑本自訴案係該次選舉恩怨之延續。
    (二)彭文批評自訴人部分之文章全文為：【五年前以台灣客協為主體的民進黨外圍
    組織「新『賣』客家助選團」在台北市長選舉中，以客家鄉親捐助之『客家電
      台』，利用客家人的激情，押寶陳水扁陣營成功後，該新賣客家助選團某位極
      力以熱心客家事務為幌子，沽名釣譽的羅姓客家人，在陳水扁回饋舉措中出任
      台北市銀行董事，數年之間獨吞董事酬勞數百萬元。此次又食髓知味，賊性畢
      露，厚顏無恥地繼續在客家鄉親捐助之客家電台，大事為民進黨的陳水扁抬轎
      。】，全文除質疑羅姓客家人係因台灣客協利用客家電台助選而出任台北銀行
      董事，並獲取鉅額酬勞未繳還電台外，該文主要訴求明顯為評論未經合法登記
      的社運團體「台灣客協」（全名為台灣客家公共事務協會），於陳水扁競選台
      北市長時，未經捐款聽眾之同意，更不顧立場不同之捐款人之感受，利用約六
      千位客家鄉親捐助設立之大眾公器「客家電台」，替特定候選人陳水扁助選成
      功，該團體成員羅姓客家人獲回饋出任台北銀行董事數年問領取董事酬勞並未
      繳還「客家電台」，到此有句點表示此小段之結束。故後續之評論應為台灣客
      協於陳水扁競選總統時，再度利用該大眾公器大力助選，顯然與自訴人風馬牛
      不相干至為明確，但自訴人斷章取義對號入座認定自己為台灣客協，似屬無理
      混淆事實，又該文對台灣客協或任何人利用大眾公器，不顧捐款人之反對為特
      定候選人公開助選行為，予以適當評論，依刑法第三百十一條屬免責範圍；
    (三)自訴人於八十五年、八十七年兩度競選客家電台董事時，在電台舉辦之空中政
      見發表會一再聲稱：「當選董事後要以客家電台之媒體功能向政府爭取資源，
      謀求客家人之利益」之諾言，故可信其出任台北銀行董事應與利用大眾公器客
      家電台替陳水扁助選為實現政見之目的與方法，但其所領取任何酬勞或各項津
      貼並未繳還電台，故彭文認為藉大眾公器，假爭取客家人權益之名，所獲酬勞
      飽入私囊，應屬「出賣客家捐款人」、「獨吞酬勞」，「以熱心客家事務為晃
      子，沽名釣譽」似皆為真實，自訴人應證明獲任為台北銀行董事與利用客家電
      台動員造勢完全無關，或應提出所領酬勞或各項津貼皆已歸還客家電台；
    (四)自訴人應舉證擔任台北銀行董事從未領取酬勞：自訴人在訴狀中稱並無「薪津
      可領」，該文評論為「董事酬勞」，極為清楚，故有混淆。就常理研判，一般
      坊間公司行號之「公司章程」對稅後盈餘之酬勞分配皆會明列董事、監察人分
  配比例。依據被告向台北銀行函索之民營化股票上市公開說明書第十八頁明載
      自訴人在任之四年（八十四至八十七年）該行稅後純益總計共新台幣（下同）
      一二七億七千六百萬元，再據該行八十八年股東常會議事手冊「公司章程」對
      盈餘分配相關條文為第三十五條規定「董事、監察人酬勞為稅後盈餘的百分之
      二」，從該銀行網站查詢得知董監事總共二十二人，故依照概略計算，每位董
      事四年應領酬勞約為九百六十餘萬元，故該文認為羅姓客家人領取董事酬勞數
      百萬元係依常理研判，容或有所差異似為可信。
三、(一)為顧及法律與事實適用上說明之方便，本院先對本件不必要審酌之事實與應適
      用之法律先予以說明。查被告甲○○雖表示八十六年十一月二十三日聯合報第
      十二版所刊登全國版全頁之競選文宣，曾抨擊寶島客家電台與「新客家助選團
      」出賣客家捐款人，其訴求重點與本件之彭文內容略同，故懷疑本自訴案係該
      次選舉恩怨之延續，惟查依該篇報導之內容係針對所謂「新客家助選團」和寶
      島客家電台所為之言論，與本案係針對有關自訴人丁○○之名譽不同，核與本
      案無任何關係；又，「侮辱」係指行為人抽象之謾罵；反之，對於具體之事實
      ，有所指摘，而提及他人之名譽者，則為「誹謗」，二者迥然不同，自應予以
      區別。
    (二)按刑法第三百十條所保護之法益，為個人之名譽權，而名譽權，為人格權之一
      環，乃憲法第二十二條所保障基本人權。所謂名譽係人在社會上應與其地位相
      當之尊敬或評價之利益為內容之權利。各人按其地位，有其相當之品格、聲望
      及信譽。故決定行為人對他人之名譽是否毀損，不僅以其行為之性質，為一般
      客觀之觀察；尚應參酌被害人之社會地位，以決定其行為是否構成侵害名譽之
      行為。例如，被害人某甲之年齡為四十歲，行為人某乙猶謾罵甲之智商及行為
      如同小兒，則一般該年齡（四十歲）之地位，客觀上應勝兒童之智商甚夥；行
      為亦頗具成熟度，應非同小兒行為，故行為人某乙之所為，應足以認定為侵害
      某甲年齡上之名譽；又如行為人謾罵某律師欠缺法律知識，應足認定侵害該律
      師之個人與職業上之名譽。惟，名譽究有無毀損，非單依被害人主觀上之感情
      決之，實應依社會客觀之評價，如因之可受貶損，則對其人之真價值未生影響
      ，或並未傷及被害人主觀之感情，仍應視為名譽之侵害；反之，縱然已傷及被
      害人主觀之情感，然然實際上行為人之行為對其社會之客觀評價並無影響，仍
      不為名譽之侵害。倘將前述觀念予以具體化，有關名譽權之侵害違法性之認定
      ，應就具體個案「利益衡量」原則方式定之。在被害人方面，應斟酌者，係被
      害法益之輕重，侵害行為之強度，以及被害人以何種行為導致該侵害等因素；
      在加害人方面，應審酌其侵害之動機，意見表示之自由及其他因素。各項衝突
      利益，予以對照衡量，倘若係輕微之利益受損（如行為人為追求公益，而對被
      害人善意之評論）；基於人格權社會化之要求，被害人有忍受義務者（如政府
      首長被報社之漫畫予以消遣）；或基於被害人之認許行為（如可推測之承諾）
      或先行行為所導致者，皆應認為加害人之行為欠缺違法性。且按刑法第三百十
      條第二項之加重誹謗罪，係以意圖散布於眾，散布文字、圖畫，而指謫或傳述
      足以毀損他人名譽之事者為構成要件。而同條第三項又規定，對於所誹謗之事
      ，能證明其為真實者，不罰。但涉於私德而與公共利益無關者，不在此限。惟
      同法第三百十一條第三款復規定，以善意對於可受公評之事，為適當之評論而
      發表言論者，構成阻卻違法事由，不予處罰。又按刑法第三百十條第一項、第
      二項及第三百十一條之規定，乃在平衡個人名譽與表意自由而設，而第三百十
      條第三項與第三百十一條第三款二者適用對象並不相同，前者限於特定之事實
      ，故有所謂真實與否之證明問題，亦即屬於客觀存在事實之問題，其中尚包括
      屬於真實之私德行為在內。而後者，限於評論部分，係本於若干事實之引申、
      判斷或結論，具有相當之主觀性，通常屬於個人價值判斷之領域，故僅有適當
      與否，而無所謂真實或涉及私德之問題。二者各有其適用範圍，應有所區隔，
      不應交錯運用，此乃應先予敘明者。
    (三)按言論自由為人民之基本權利，憲法第十一條有明文保障，國家應給予最大限
      度之維護，俾其實現自我、溝通意見、追求真理及監督各種政治或社會活動之
      功能得以發揮。惟為兼顧對個人名譽、隱私及公共利益之保護，法律尚非不得
      對言論自由依其傳播方式為合理之限制。刑法第三百十條第一項及第二項誹謗
      罪即係保護個人法益而設，為防止妨礙他人之自由權利所必要，符合憲法第二
      十三條規定之意旨。至刑法同條第三項前段以對誹謗之事，能證明其為真實者
      不罰，係針對言論內容與事實相符者之保障，並藉以限定刑罰權之範圍，非謂
      指摘或傳述誹謗事項之行為人，必須自行證明其言論內容確屬真實，始能免於
      刑責。惟行為人雖不能證明言論內容為真實，但依其所提證據資料，認為行為
      人有相當理由確信其為真實者，即不能以誹謗罪之刑責相繩，亦不得以此項規
      定而免除檢察官或自訴人於訴訟程序中，依法應負行為人故意毀損他人名譽之
      舉證責任，或法院發現其為真實之義務，司法院釋字第五○九號解釋文可資參
      照。又誹謗罪之行為人所為足以毀損他人名譽之事，該等事實係出於行為人基
      於自己經驗之表示，抑或來自其他事實之推測結論，或得自傳聞、風評而為之
      表示，皆所不問（臺灣高等法院八五年上易字第一四四三號判決參照）。
    (四)按我國憲法第十一條關於「人民有出版之自由」之規定，學說咸認所謂出版自
      由亦涵蓋新聞自由於內，而認新聞自由同為憲法所保障之一種基本權利，固屬
      的論。矧之憲法所以保障新聞自由，端在保障新聞媒體之獨立性與完整性，使
      新聞媒體得於本諸事實披露真相，滿足人民知之欲望與權利，庶免媒體於意見
      表達前因疑懼其表達遭致處罰而先行「自我事前檢查」，甚或造成所謂「寒蟬
      效果」。然憲法所保障之新聞自由並非絕對之自由，亦非漫無限制，是我國刑
      法為兼顧維護個人隱私權不受不合理之侵害，對於新聞自由亦限制不得逾越一
      定程度而侵及人民之隱私權，是新聞自由於關涉他人隱私權保護範圍內，應受
      合理之約束與規範，而其報導內容尤應為「真實之陳述」，如其報導內容非屬
      「真實之陳述」，而達於以文字誹謗他人名譽之程度，自非不得律以誹謗罪。
      再報館負責採訪之記者，以及負責審查之編輯，對於他人之投稿或提供之資料
      ，有查明虛實而後登載之義務，如其登載內容僅涉於私德，或足以妨害他人名
      譽而不能證明其為真實，則無論所登載者為自撰文字或轉載他人投稿，均應負
      刑事責任。且其所登載之事件，確係妨害他人名譽信用，并已指明地名、住址
      、姓氏各項，足以推知其被害者之為何人，則無論所登載者係自撰文字或轉載
      他人投稿，均應負刑事上之責任，司法院二十五年院字第一一四三號亦著有解
      釋可供參酌。
四、經查：
    (一)被告甲○○有罪部分：
    1.被告甲○○確有傳真本件之彭文，且該篇文章曾在八十九年元月二十日左右與
      甲○○確認過，於同月三十一日始刊出，業據被告丙○○供述無誤，核與被告
      乙○○所供：「（問：何時才知道作者是甲○○？）稿一傳來我就知道，從中
      壢傳來的都是甲○○傳來的相符」，且依被告丙○○所提與被告甲○○於八十
      九年五月十六日（即本院受理此案於同年五月一日第一次調查庭後）之電話錄
      音內容可知，丙○○曾明白表示：「因為事實是你傳過來的，律師說一定要照
      實說。沒辦法，等到開庭了，沒講不行。對方告我，就是要我講出誰，你再心
      裡準備一下，知道嗎？」，而甲○○之回答為：「書記官有沒有記？」、「你
      是有講就對了。」，有錄音帶在卷可稽，並為甲○○所不爭執，參以甲○○既
      時常於中原雜誌投稿，被告丙○○、乙○○應無誤認之虞，且依丙○○所提甲○○傳真至中原雜誌之義文及彭文，該二篇電腦打字之字體確屬相同，而觀甲○○於本件案發後尚協助中原雜誌擬妥致歉聲明，有該致歉聲明一紙在卷足憑
      ，足證被告甲○○確有傳真本案之彭文已臻明確。至被告甲○○於本院八十九
      年十二月十三日之訊問筆錄改口稱：「（問：本案的文章是不是你所寫的？）
      我本來是要傳給自訴人，有可能是誤傳給雜誌社，但我不能確定是不是有誤傳
      。」，其後再改稱並沒有誤傳云云，顯皆係事後卸責之詞，不足採信。其既有
      傳真本案之彭文，無論係出於自己之經驗或得自傳聞等，參照前述臺灣高等法
      院八五年上易字第一四四三號判決，即應對此負責。
    2.被告甲○○雖表示彭文批評自訴人部分中間有句點相隔，故本案之評論係針對
      台灣客協而非自訴人云云，惟查，該篇文章句點前已明白表示：「該新賣客家
      助選團某位極力以熱心客家事務為幌子，沽名釣譽的羅姓客家人，在陳水扁回
      饋舉措中出任台北市銀行董事，數年之間獨吞董事酬勞數百萬元」，參以自訴
      人所提八十四年四月一日台北銀行股份有限公司所公告，台北銀行八十四年三
      月三十一日董事、監察人異動情形，該行董事部分確實只有自訴人一人姓羅，
      則參酌前揭司法院二十五年院字第一四四三號解釋，客觀上自足以推知其被害
      者之為何人，且既已明白表示自訴人「數年之間獨吞董事酬勞數百萬元」，顯
      已對具體事項有所指摘，則單就此部分已構成誹謗與否之問題。況依彭文句點
      後之文章表示：「此次『又』食髓知味，賊性畢露，厚顏無恥地繼續在客家鄉
      親捐助之客家電台，大事為民進黨的陳水扁抬轎。」，顯係呼應該文之獨吞數
    百萬元部分，則已將此事實部分與自訴人之評價相結合，自亦係針對自訴人所
      為之具體指摘，況斟之一般之人應無僅因一句點之表示而對前後呼應之文章為
      不同主體之認定，故被告甲○○所稱該文後續評論部分係針對台灣客協所為，
      顯不足採信。參以前述刑法第三百十條第三項與第三百十一條第三款二者適用
      對象並不相同，對於特定之事實只有所謂真實與否之證明問題，屬於客觀存在
      事實之問題，其中尚包括屬於真實之私德行為在內，故本案自僅涉及真實與否
      之問題，而與善意與否並無關連，故被告吳新意所辯係善意所為評論，亦無可
      採。
    3.又被告甲○○表示自訴人曾於八十五年、八十七年兩度競選客家電台董事時，
      在電台舉辦之空中政見發表會曾一再為：「當選董事後要以客家電台之媒體功
      能向政府爭取資源，謀求客家人之利益」之諾言，故自訴人應提出所領酬勞或
      各項津貼皆已歸還客家電台之證明。惟即令自訴人確有此項之表示，則依此諾
      言為「要以客家電台之媒體功能向政府爭取資源，謀求客家人之利益」，亦與
      自訴人所領酬勞是否歸還客家電台無涉，故被告甲○○就此之辯解，無從為其
      有利之認定。
    4.被告甲○○雖認為自訴人應舉證擔任台北銀行董事從未領取酬勞，惟查，依本
      院函查自訴人於八十四年至八十七年在台北銀行所領取之酬勞（包括薪資、出
      席費等），經台北銀行回函自訴人之酬勞部分，四年間確只有交通費共三十九
      萬四千三百六十元，並非被告甲○○所指之數百萬元甚明。被告雖表示曾二次
      向台北銀行查證，並依台北銀行之章程、八十四年至八十七年之盈餘，概略計
      算台北銀行每位董事四年應領酬勞約為九百六十餘萬元云云，惟依被告所提之
      台北銀行公司章程第三十五條第一項第三款之規定「董事、監察人酬勞為稅後
      盈餘的百分之二」，係於該行於八十八年十月二十六日始經股東常會修正通過
      ，其修正前之條文為「由董事會依據有關法令擬具盈餘分配之議案，送股東會
      審議之」，有台北銀行所函復之該行八十八年十月二十六日修正後公司章程，
      被告甲○○所提台北銀行八十七年十一月二十七日之公司章程在卷可稽，是自
      訴人丁○○既係擔任台北銀行八十四年至八十七年之董事，則自無適用被告甲○○所稱「董事、監察人酬勞為稅後盈餘的百分之二」規定之理，況本件自訴
      人確實只有領取交通費共三十九萬四千三百六十元，業如前述，則被告甲○○
      在未經確實查證，亦無相當理由確信其為之言論為真實之情況下，仍執意發表
      彭文所為之言論，則依前揭司法院釋字第五○九號之解釋文，已足認定其確有
      毀損他人名譽之故意無誤。
    5.綜上所述，被告甲○○所辯皆不足採信，參以自訴人所提之資料，自訴人曾接
      受行政院第一屆文馨獎銅獎，現並為台北市桃園縣同鄉會之榮譽理事長，則被
      告甲○○於彭文所為之言論，客觀上確已損害自訴人之名譽無誤，故被告甲○○顯有與被告乙○○、丙○○共同散布文字，指摘足以毀損他人名譽，由甲○○擬稿，乙○○、丙○○刊載於雜誌上之事證明確，被告甲○○犯行堪以認定
      。
    (二)被告乙○○、丙○○有罪部分：被告乙○○並未要求丙○○向台北市銀行查證
      被告甲○○所發表之文章是否為真實，業據被告乙○○供述無誤，核與被告丙○○所供相符，自堪認定。雖被告乙○○、丙○○皆表示「真實陳述之義務」
      ，惟查報館負責採訪之記者，以及負責審查之編輯，對於他人之投稿或提供之
      資料，有查明虛實而後登載之義務，如其登載內容僅涉於私德，或足以妨害他
      人名譽而不能證明其為真實，則無論所登載者為自撰文字或轉載他人投稿，均
      應負刑事責任，業如前述，則其自負有查明虛實而後登載之義務，否則任何媒
      體均可藉口係依讀者所發表之言論為真實之陳述，則媒體豈非成為犯罪人士利
      用之工具？故被告上開所辯顯不足採。又被告丙○○雖辯稱其雜誌原預定係八
      十九年一月三十一日出刊，但事實上欲拖延至八十九年二月二日始出刊，而彭
      文來函時間應係八十九年一月底，伊即直接送印刷廠付印，根本無時間細究彭
      文內容之真實性，被告乙○○辯稱其只負責行政業務，並不負審查文章之權限
      ，惟查上開文章於刊載當時並無非經立即刊登即喪失時效性之急迫情事，被告
      丙○○顯非無予以考證之餘裕時間，乃竟未經證實，率行決定刊載，且被告乙○○既為該雜誌之發行人兼社長，則其自應對於該雜誌之文章有最後決定是否
      刊登之權，且其於本院審理時亦已坦承於本期雜誌交付印刷前曾看到彭文內所
      指摘之羅姓人士，仍未要求主編丙○○查證虛實而同意予以刊登，則被告丙○○、乙○○顯有與被告甲○○有毀損他人名譽之犯意聯絡，由被告丙○○、乙○○刊載於所編緝、發行之中原雜誌甚明，本件事證明確，其二人犯行亦堪以
      認定。
五、核被告甲○○、乙○○及丙○○所為，均係犯刑法第三百十條第二項之加重誹謗
    罪。被告三人就上開之犯行，有犯意聯絡及行為分擔，皆為共同正犯。爰審酌被
    告三人之犯罪動機、素行、其行為造成自訴人名譽受損、犯罪方法及犯罪後之態
    度，仍遲未能與自訴人達成和解等一切情狀，各量處如主文所示之刑，並均諭知
    易科罰金之折算標準，以資懲儆。
據上論斷，應依刑事訴訟法第第二百九十九條第一項前段，刑法第二十八條、第三百
十條第二項、第四十一條第一項前段，罰金罰鍰提高標準條例第一條前段、第二條，
判決如主文。
中      華      民      國      九十      年      四    月    二十五    日
                                  臺灣苗栗地方法院刑事第二庭
                                          法  官  黃  建  都
右正本證明與原本無異
如不服本判決，應於判決送達後十日內向本院提出上訴狀（應附繕本），上訴於臺灣
高等法院臺中分院。
                                          書記官  黃  士  益
中      華      民      國      九十      年      四    月    二十五    日
附錄：本案論罪科刑法條全文
刑法第三百十條第二項：
散布文字、圖畫犯前項之罪者，處二年以下有期徒刑、拘役或一千元以下罰金。


司法院資訊處製作；財團法人民間司法改革基金會備份。
